【裁判字號】    89,訴,198
【裁判日期】    890629
【裁判案由】    殺人未遂
【裁判全文】
臺灣嘉義地方法院刑事判決                          八十九年度訴字第一九八號
    公  訴  人  臺灣嘉義地方法院檢察署檢察官
    被      告  ＰＨＩＵＰＨＯ.
    指定辯護人  本院公設辯護人丙○○
右列被告因殺人未遂案件，經檢察官提起公訴（八十九年度偵字第二四九三號)，本
院判決如左：
    主  文
ＰＨＩＵＰＨＯＮＧ  ＰＲＡＳＩＴ（巴西）殺人未遂，處有期徒刑貳年捌月。
    事  實
一、ＰＨＩＵＰＨＯＮＧ  ＰＲＡＳＩＴ（巴西）係泰國籍合法來台工作之勞工，因
    聽聞其妻ＫＨＡＭＰＲＯＭＭＡ  ＤＵＡＮＧＰＯＲＮ（乙○）與他人交往，遂
    於民國八十九年四月十六日晚上（起訴書誤載為十七日凌晨），自其任職之台南
    縣官田鄉○鎮村○○路一號「忠慶纖維股份有限公司」搭車前往嘉義市○○路五
    七０號其妻乙○任職之「華興製革廠份有限公司」（下稱華興公司），於同日晚
    上十時許到達後，即翻牆進入華興公司（侵入住宅部分未據告訴）欲找尋其妻乙
    ○理論，嗣乙○於是日十時三十分許自外歸來，雙方因言語爭執，巴西乃出手毆
    打乙○（傷害部分未據告訴），衝突平息後後，巴西乃自華興公司之廚房取得水
    果刀一把，並藏置於褲袋內，嗣即留置於華興公司內與其妻同事飲酒，並繼續與
    其妻乙○談判，迨至同年月十七日凌晨一時許，因在場另一合法來台之泰國籍勞
    工ＢＵＲＡＮ  ＢＵＮＳＯＮＧ（甲○）在旁插嘴陳稱：「你還要不要老婆，如
    不要就讓給我」等語，巴西聞言，怒火攻心，而頓萌殺機，遂基於殺人之犯意，
    取出預藏之水果刀，猛刺甲○之腹部、胸部及頭部等處，致甲○受有腹部穿刺傷
    併腹內出血（腹部穿刺傷穿刺於上腹中央劍突下方，腹膜穿破、左肝貫穿）、右
    胸穿刺傷併血胸（右胸穿刺傷，穿破右肺、右側橫膈、右頁肝臟）、前額撕裂傷
    長約八公分、顏面撕裂傷長約八公分及休克等傷害，此間，乙○見狀上前勸阻，
    巴西亦不慎傷及乙○，致乙○受有右前臂撕裂傷一‧五公分×一公分及右臂撕裂
    傷一‧五公分×一‧五公分等傷害（過失傷害部分未據告訴）；甲○旋經送往嘉
    義基督教醫院急救處理後，再轉往台中縣沙鹿鎮童綜合醫院救治始倖免於難。
二、案經嘉義市警察局第二分局報請臺灣嘉義地方法院檢察署檢察官偵查起訴。
    理  由
一、訊據被告巴西固不否認於右揭時、地，因被害人甲○言語之刺激而以水果刀刺殺
    被害人甲○之事實，惟矢口否認有殺人之犯意，辯稱：並未有刺死甲○之意云云
    。惟查，右揭犯罪事實，已據被告巴西於警訊、偵查中坦承不諱，核與被害人甲
    ○於本院調查時之指述情節及證人乙○於警訊及本院調查時之供證情節相符。且
    查：
    （一）扣案之水果刀一把有彎曲之情形，業經本院當庭勘驗無訛，且徵諸甲○所
          受之傷害，於腹、胸部均屬嚴重深層之穿刺傷，此有嘉義基督教醫院診斷
          證明書上載：「右胸穿刺傷併血胸、腹部穿刺傷併腹內出血‧‧‧」
          等語及沙鹿童綜合醫院（89）沙鹿童欽字第第二０一號函載：「患者（指
          甲○）右胸一穿刺傷，穿破右肺、右側橫膈、右頁肝臟。另一穿刺傷於上
          腹中央劍突下方，腹膜穿破、左肝貫穿。」等語各一件附卷可稽，堪認被
          告出手刺殺被害人甲○時用力甚猛，足徵被告出手當時之主觀犯意，確有
          致被害人於死之決心。
    （二）被告刺殺被害人甲○，乙○見狀上前勸阻，除遭被告以水果刀不慎割傷三
          刀外，乙○試圖搶刀時，被告仍繼續刺被害人甲○之事實，業據證人乙○
          於本院調查時陳證：「（問：你去搶刀時巴西有否繼續刺甲○？答稱：）
          巴西還是繼續刺，但有無刺到不清楚」等語（見本院八十九年六月十五日
          審理筆錄）明確，足認其當時確係殺意堅決，否則焉有無視其妻已受傷及
          身體力阻之事實，而仍繼續著手刺殺甲○之理。
    （三）被告自陳：「為了愛我太太，甲○要搶我太太，我生氣才會這樣。如果我
          太太被人家搶走，我就不想活了」等語（見臺灣嘉義地方法院檢察署八十
          九年度偵字第二四三九號卷第九頁），可認其愛妻甚篤；復因本案事發前
          被告已聽聞其妻與他人交往，而事發當時，被害人再以「你還要不要老婆
          ，如不要就讓給我」等以引起被告氣憤及足資傷害被告自尊之言語相激，
          被告因生殺人之動機，顯符常情而與經驗及論理法則無違。
    （四）再者，被告於刺殺被害人之前，即已將扣案之水果刀預藏於褲袋內之情，
          業據其供陳無訛，其預藏水果刀進而於甲○以「讓妻」之言語相激時起意
          殺人，徵諸前開被告唯恐其妻「被人搶走即不想活」之心境，堪認其初發
          之犯意即在伺機行刺其妻之交往對象而掙回其妻。雖被告於本院調查時辯
          稱：藏刀係為防身云云，然查，被告自陳其與乙○爭執後仍留置原處與老
          碰之同事共同飲酒，以被告仍能與乙○之同事共同飲酒之情觀之，顯無「
          防身」之必要，益徵被告上開所辯顯係事後飾卸之詞，難認可採。
    （五）另查扣案之水果刀長約十五公分且尖銳無比之情，業經本院勘驗明確，該
          水果刀足為殺人之工具，用以揮刺，極易致人於死，被告不能謂無遇見；
          且胸、腹及頭部均為人之要害，當為被告所認識，被告竟持扣案之水果刀
          猛刺被害人腹、胸及頭部等要害，其行為時有欲致被告於死之主觀犯意，
          至堪認定。
     綜上所述，足證被告以扣案之水果刀刺殺被害人之時，確有致被害人於死之主
     觀犯意，益徵被告於警訊及偵查中之自白非虛，此外，並有扣案之水果刀一把
     及上開嘉義基督教醫院診斷證明書與沙鹿童綜合醫院（89）沙鹿童欽字第第二
     ０一號函各一件附卷可資佐證，本案事證已臻明確，被告殺人未遂之犯行，洵
     堪認定。
二、核被告巴西所為，係犯刑法第二百七十一條第二項、第一項之殺人未遂罪。被告
    雖著手於殺人之犯行，惟並未造成被害人死亡之結果，為未遂犯，應依刑法第二
    十六條前段之規定，按既遂犯之刑減輕之；另查，被告巴西係合法來台泰國籍勞
    工，有其護照、中華民國外僑居留證影本及外僑入出境記錄端末查詢報表各一件
    附卷可考，其為求生計，離鄉背井遠渡重洋來台，身心壓力負擔，不可為謂不重
    ；本案事發遠因在於被告聽聞其妻與他人交往，唯恐其妻遭人奪去，近因在於得
    知被害人甲○即其妻交往之對象，被害人復以「讓妻」等有損被告男性自尊及維
    護婚姻期待之言語挑釁、刺激，被告始萌生犯意，其情在客觀上確足引起一般之
    同情，犯罪情狀顯可憫恕；又本案事發後，被告除深表悔悟外，其歷多次庭訊，
    仍念念在其妻之能回心轉意；而就被害人所受之傷害，被告亦陳明願請家人寄錢
    來台賠償被害人；再者被害人甲○亦表示如被告賠償願原諒被告（本院八十九年
    六月十五審理筆錄參照），衡諸上開情節，顯情輕法重，即令宣告法定最低之刑
    猶嫌過重，爰依刑法第五十九條之規定，遞減其刑。爰審酌被告之品行、智識程
    度、其犯罪之動機、手段、犯罪時所受之刺激、犯罪所生危害及犯罪後之態度等
    諸般情狀，量處如主文所示之刑。
據上論斷，應依刑事訴訟法第二百九十九條第一項前段，刑法第二百七十一條第二項
、第一項、第二十六條前段、第五十九條，判決如主文。
本案經檢察官游悅晨到庭執行職務
中      華      民國    八十九    年      六      月    二十九    日
                                      臺灣嘉義地方法院刑事第三庭
                                          法  官  許  兆  慶
右正本證明與原本無異。
如不服本判決，應於判決送達後十日內，向本院提出上訴狀。
中      華      民      國    八十九    年      六      月    二十九    日
                                          書記官  洪  麗  惠
附錄本案論罪科刑適用法條：
刑法第二百七十一條第二項、第一項：
殺人者，處死刑、無期徒刑或十年以上有期徒刑。
前項之未遂犯罰之。


司法院資訊處製作；財團法人民間司法改革基金會備份。
